【裁判字號】    91,上易,1057
【裁判日期】    921007
【裁判案由】    詐欺
【裁判全文】
臺灣高等法院臺南分院刑事判決            九十一年度上易字第一五七號    Ｇ
      上  訴  人  臺灣台南地方法院檢察署檢察官
      被      告  戊  ○  ○
      選任辯護人  盧  俊  誠
      被      告  甲  ○  ○
右上訴人因被告詐欺案件，不服臺灣台南地方法院九十年度易字第二０六二號中華民
國九十一年八月二日第一審判決（起訴案號：臺灣臺南地方法院檢察署九十年度偵字
第八一六０號），提起上訴，本院判決如左：
      主      文
上訴駁回。
      理      由
一、公訴意旨略以：戊○○係泓升報關企業有限公司（址設高雄巿前鎮區○○路六十
    七號二樓，以下簡稱泓升報關行）之負責人，丁○○係品佳翔貿易有限公司（址
    設台南縣白河鎮○○街十一號，以下簡稱品佳翔公司）之負責人，品佳翔公司係
    長期委託泓升公司代理進口農產品之客戶。戊○○與其妻甲○○共同基於意圖為
    自己不法所有之犯意聯絡，明知其經濟狀況欠佳，無出資能力，竟於民國八十九
    年五月十九日、同年六月十日、同年六月十四日至品佳翔公司，分別向丁○○及
    丙○○（丁○○之友人）遊說：「今年國內生薑會短缺，後市看好，若進口生薑
    ，利潤會很好」等語，邀丁○○及丙○○合夥，以品佳翔公司名義進口生薑，戊○○夫妻負責辦理進口及報關。戊○○夫妻並分別訛稱：「海關方面與伊談妥，
    每個貨櫃需新台幣（下同）十五萬元之活動費」及「因投資之股票未出售，暫時
    無錢出資，俟股票出售後即可出錢」等語，致丁○○及丙○○信以為真，而同意
    合夥，並由彼二人先出資，預計進口三十個貨櫃之生薑，總資本額約四百萬元，
    股份分配為戊○○佔百分之四十、丁○○佔百分之四十、丙○○佔百分之二十。
    戊○○夫妻明知生薑進口不易，且並未與海關人員談及活動費乙事，竟以進口鹽
    漬薑之名義挾帶生薑之手段欺矇，分別於同年八月十三日、同年八月二十九日及
    同年九月十四日共申報進口鹽漬薑六個貨櫃，惟因經檢疫結果不合格而均未被許
    可輸入。丁○○及丙○○質疑，戊○○夫妻復以「等幾日即可領出」、「退回原
    產地國後重新裝櫃即可」等語搪塞之，而分別於貨櫃進口日期之前數日，在台南
    縣新營交流道等處所向丁○○、丙○○收取共計一百八十萬五千元（包括丙○○
    出資之六十萬元）之活動費、購買鹽漬薑、報關費、進口稅、付菲律賓處理換櫃
    事宜之差旅費等。嗣於八十九年十月三十日屆期後，戊○○夫妻並無任何貨櫃之
    生薑被許可進口，丁○○、丙○○始知受騙，經協調，戊○○夫妻迄今未償還分
    文，因認渠等涉有刑法第三百三十九條第一項之詐欺取財罪嫌。
二、按犯罪事實，應依證據認定之，無證據不得推定其犯罪事實；又不能證明被告犯
    罪者，法院應諭知無罪之判決，刑事訴訟法第一百五十四條、第三百零一條第一
    項分別定有明文。又按告訴人或被害人之指訴，係以使被告受刑事追訴為目的，
    自不得作為有罪判決之唯一證據。又刑事訴訟上證明之資料，無論其為直接證據
    或間接證據，均須達於通常一般之人均不致於有所懷疑，而得確信其為真實之程
    度，始得據為有罪之認定，若其關於被告是否犯罪之證明未能達此程度，而有合
    理性懷疑之存在，致使無從形成有罪之確信，根據「罪證有疑，利於被告」之證
    據法則，即不得遽為不利被告之認定（最高法院七十六年度台上字第四九八六號
    判例意旨參照），其以情況證據（即間接證據）斷罪時，尤須基於該證據在直接
    關係上所可證明之他項情況事實，本乎推理作用足以確證被告有罪，方為合法，
    不得徒憑主觀上之推想，將一般經驗上有利被告之其他合理情況逕予排除，此觀
    諸最高法院三十二年度上字第六七號判例意旨亦甚明確。又檢察官就被告犯罪事
    實，應負舉證責任，並指出證明之方法。刑事訴訟法第一百六十一條第一項亦定
    有明文。因此被告並無自證無罪之義務，此乃無罪推定之原則。是以何項卷證資
    料有利於被告或不利於被告，應由擔任公訴角色之檢察官盡其舉證之義務，此乃
    上開法條規定公訴人於刑事訴訟程序進行中應盡之法定義務。故最高法院著有九
    十二年台上字第一二八號判例，闡明「刑事訴訟法第一百六十一條已於民國九十
    一年二月八日修正公布，其第一項規定：檢察官就被告犯罪事實，應負舉證責任
    ，並指出證明之方法。因此，檢察官對於起訴之犯罪事實，應負提出證據及說服
    之實質舉證責任。倘其所提出之證據，不足為被告有罪之積極證明，或其指出證
    明之方法，無從說服法院以形成被告有罪之心證，基於無罪推定之原則，自應為
    被告無罪判決之諭知」之意旨甚明。
三、本件公訴人認被告二人涉有詐欺罪嫌，無非以上揭事實，業據告訴人丁○○指訴
    綦詳，且據證人丙○○證述明確，復有行政院農委會動植物防疫局高雄分局八十
    九年九月二十九日防檢高港不字第八九００一九號通知書、切結書、進口報單、
    電匯通知單、匯款回條、月份應收費用總明細單、收費清單、支票等影本附卷可
    稽資為依據。訊據被告二人固坦承泓升報關行曾受告訴人委託代其辦理農產品之
    進出口事宜，其中八十九年六月份代辦五個農產品進口之貨櫃、七月份代辦四個
    貨櫃、八月十四日至十月四日共代辦進口四十六個貨櫃進口乙節，惟堅決否認有
    右揭犯行，均辯稱：被告與告訴人間並無任何合夥之關係，告訴人自民國八十八
    年起至八十九年十月間止共委託被告戊○○所負責之泓升報關行代理進口報關共
    約七十個貨櫃，其間進口之貨品包括水果類（紅龍果、蘋果、柳橙、葡萄）、蔬
    菜類（高麗菜、萵苣、洋蔥、花椰菜、大白菜、西芹菜、菠菜）及鹽漬薑（並未
    進口生薑，是公訴人謂被告有代理告訴人進口生薑之報關亦屬有誤）等，其間僅
    有五個鹽漬薑進口時其鹽度經商檢局檢驗不符標準退運外，其他約六十五個貨櫃
    均依法進口。其間被告應繳之各種進口稅及相關費用，均無法如期繳付，尚須一
    再向被告調借，其又何來現金遭被告詐騙？再者，告訴人稱其與被告戊○○有合
    夥之情事，並未見其提出任何合夥之協議，抑或任何出資之證明，公訴人僅憑告
    訴人及證人之供詞即率予認定，自屬率斷等語。
四、經查：
  (一)刑法第三百三十九條第一項詐欺罪之成立，以意圖為自己或第三人不法所有以詐
    術使人將本人或第三人之物交付為要件，所謂以詐術使人交付財物，必須被詐欺
    人因其詐術而陷於錯誤，若其所用之方法，不能認為詐術，亦不致使人陷於錯誤
    ，即不構成詐欺罪，最高法院四十六年度台上字第二六０號著有判例可資參照。
  (二)本件告訴人之指訴前後矛盾，並與事實不符，不足採信：
  1.告訴人就合夥出資之總金額多少？證人丙○○之出資額為多少？如何交付？事後
    可預期利潤等等，前後陳述不明：告訴人於告訴狀中僅籠統稱合夥股份中，被告
    佔百分之四十、品佳翔公司佔百分之四十、證人丙○○佔百分之二十，但如何出
    資、資金總額多少、有多大利潤等等均付闕如（發查卷第三頁）；於九十年三月
    二十二日在乙○○○○接受訊問時稱：（為何錢都是你出的？）丙○○有出一些
    ，但金額不詳等語（發查卷第三五頁背面）；九十年五月十七日偵訊時則稱：只
    有約定我及被告四十％、丙○○二十％，因當時尚不知到底要投資多少所以沒約
    定每股的出資額，只有粗估約三、四百萬元等語（發查卷第六０頁背面）；苟若
    屬實，則前開「利潤會很好」又如何計算而得！嗣於原審審理中稱：（另一股東
    有無出錢？）丙○○有出七十萬元給我，丙○○負責產地監督、我負責金錢調度
    、被告負責報關、通關。（丙○○何時拿七十萬元給你？）要問丙○○本人等語
    （原審卷第八七頁）。嗣於日後之庭期卻又改稱：七十萬元分二次給，日期忘記
    了等語（原審卷第二八四頁）。前後對照，告訴人就合夥金額多少，無法確定！
    惟依告訴人於偵查中之陳述，每個貨櫃進口報關時，被告均向伊收取三十萬元，
    其中十五萬元係活動費，另十五萬元是正常手續費的開支等語（發查卷第三四頁
    背面、第三五頁、第六十頁背面），則若以告訴人所陳述合夥進口三十個貨櫃計
    算，其成本至少需九百萬元，故告訴人上開所陳似有矛盾。又就合夥人丙○○之
    出資額前後竟為不同之陳述，且距合夥契約成立時點越久竟越能記清『丙○○係
    出資七十萬元分二次給付』，倘若屬實，則以七十萬元佔百分之二十之比率折算
    ，則總資金約為三百五十萬元，但依告訴人於告訴狀及偵查中均陳明「預計進口
    三十個貨櫃，除了正常支出外，每櫃要付給海關人員十五萬元之活動費」（發查
    卷第三頁第六、七行、第三十四頁背面第一、二行、原審卷第二八五頁），則折
    計結果，進口三十個貨櫃單只給海關人員之活動費即高達四百五十萬元，何況其
    他成本費用（如上開手續費），足見其比例顯有出入！另告訴人、被告、丙○○
    三人是否有合夥契約存在，為本案案情之重要爭點，既未見有任何合夥約定文件
    ，亦無任何出資之證明或支出傳票等，而合夥人丙○○之出資額七十萬元為數不
    小，告訴人竟無法記憶，且無任何支出收入帳目可稽，其前後復陳述不明，是告
    訴人、被告、丙○○三人是否有合夥契約即有可疑。
  2.其次，告訴人就本案「合夥財產」之支出、處分方面，先則陳稱第一櫃進來前三
    天被告打電話叫我給他三十萬元，我拿到新營交流道給戊○○，第二櫃又進來戊○○又要向我拿三十萬元，我因現金不夠只給他二十萬元現金及另十萬元則開支
    票給他，第三櫃又進來，戊○○又要向我拿三十萬元，因第一、二櫃都尚未通過
    驗關所以我不願再付，後來戊○○跟我說叫我進二櫃鹹薑，做一個案底，再將前
    三櫃薑母退回菲律賓取得產證再換貨櫃就可以進口。．．另外被告戊○○要到菲
    律賓換櫃時，他向我拿八千元美金說要去辦換櫃拿產證的活動費。．．自菲律賓
    回台後，又向我拿『十五萬元台幣』等語（發查卷第三四頁、第三五頁），嗣於
    原審審理時又改稱：證人丙○○去印尼、菲律賓、越南機票錢都是我先付的，被
    告劉的機票是他自己買的，後來跟我請款『五萬五千元』。．．在越南並未出售
    任何貨櫃云云（原審卷第二八八頁、第二八九頁），所供前後不一，復與證人丙○○到庭證稱：從菲律賓回來後，被告有再跟告訴人拿五萬元旅費（發查卷第四
    五頁背面）。．．．我去越南二次，有把一貨櫃的鹽薑在越南當地賣掉等情（原
    審卷第二八三頁）明顯不符。按被告去菲律賓之旅費為本案合夥營業之支出，鹽
    薑貨櫃為本案之合夥財產，告訴人既自承負責進口鹽薑之金錢調度，其就合夥財
    產之支出（如每櫃被告收取之三十萬元明目、被告戊○○之菲律賓旅費、合夥人
    丙○○去印尼、菲律賓、越南機票錢等）不僅陳述前後矛盾，且均無法以帳目或
    任何支出收據舉證，況八千元美金以當時之時空背景並非小數目，竟無任何換匯
    資料可憑！甚且就合夥財產之處分（即鹽薑是否有在越南售出一櫃）除未告知被
    告外，亦與實際執行該合夥財產處分之證人丙○○所述不同，是告訴人稱其與被
    告有合夥進口生薑云云，由此觀之，實難採信。
  3.告訴人另稱：印尼裝五個貨櫃，都是生薑，但是貨櫃前面是鹽漬薑，後面大部分
    都是生薑。第四、五櫃都是鹽漬薑。越南只有證人丙○○去裝櫃，後來三個貨櫃
    沒過關，是被告及證人丙○○去菲律賓換櫃的等情（原審卷第九一頁）。核與證
    人丙○○所稱：在印尼裝五個貨櫃，我都有請人加鹽水，三個貨櫃進入台中港被
    退回菲律賓，其中有裝鹽水的兩個貨櫃，有進入臺灣。從台中回來的三個貨櫃退
    到菲律賓，該三個貨櫃在印尼就有加鹽水，可能鹽度不夠才被台中港退回。於是
    在菲律賓又再重裝鹽水，後來再進高雄，兩貨櫃可以進來，一個貨櫃退來越南。
    另外又在越南買兩貨櫃新的生薑，當地加鹽水進去，但是還是無法進去臺灣，所
    以又退回越南等語（原審卷第二八三頁、第二八四頁），亦即本案之七個貨櫃均
    為鹽薑並無生薑，其中有四櫃鹽薑獲准進口，其餘因鹽度不夠遭退回乙節，亦有
    不符。況上開進口之七個貨櫃確如證人丙○○所述均為鹽薑，其中有因鹽度不夠
    方遭退運一節，亦有各該貨櫃之進口報單及開發信用狀申請書（記載『GINGERFO
    RUSED SALT WATER PROCESS』）、行政院農委會動植物防疫局高雄分局八十九年
    九月二十九日防檢高港不字第八九００一九號通知書在卷可證（原審卷第二一九
    頁至第二二三頁、第二四五頁），並有告訴人自書「．．二櫃醃漬薑，此批貨物
    貨主願自動放棄」之切結書在卷可佐（原審卷第二二四頁）。從而被告陳稱其係
    辦理七櫃「鹽（醃）漬薑」進口報關事宜，並非管制進口之「生薑」等語應屬真
    實，告訴人所稱印尼裝五個貨櫃，都是生薑，生薑的櫃都被退回云云，顯非實在
    。
  4.又告訴人稱：印尼來的五櫃薑，只准進口二櫃，其餘三櫃退回菲律賓，被告又來
    索取五十一萬元活動費，遂開立發票人六六滿公司、面額三十一萬元、到期日八
    十九年九月十日之支票，於八月十四日交付被告，又於同年九月四日匯現金二十
    萬進被告指定的龍勝公司帳戶，以湊足活動費五十一萬元云云（發查卷第五九頁
    至第六一頁、本院卷第二宗第九八頁）。然查該三貨櫃退回菲律賓後，於八十九
    年八月二十九日再次進口報關，有報關單在卷可證，若確須支付海關人員活動費
    五十一萬元，衡諸經驗論理法則，一般貨櫃進口業務實況，貨櫃進口報關後，約
    莫一週始可領到貨櫃，因此該活動費應在報關後領取貨櫃前支付全部或一部，方
    有實效，亦即告訴人應於八十九年八月二十九日再次進口報關後至同年九月五日
    前交付五十一萬元與被告始合常理，然其竟開立到期日八十九年九月十日方能兌
    現之支票（萬通銀行新營分於九十年五月三十日以萬通新營字第一二二號函知，
    該支票於八十九年九月十四日由一銀新營分行提示交換，附於本院卷第二宗第廿
    六頁）、又於同年九月四日方匯現金與被告指定之帳戶（即勝龍國際企業有限公
    司，偵查卷第一三七頁），就時間點而言，該五十一萬元顯難以供活動海關人員
    之用，可以認定。再該三貨櫃自菲律賓進口台灣所需之報關費各為一十三萬一千
    三百五十九元、二十六萬五千一百二十二元（計三十九萬六千四百八十一元），
    告訴人均已付清，被告於事後尚退還告訴人餘款十三萬元，該餘款係扣抵告訴人
    上開應付帳款，為告訴人所是認，並有告訴人不爭執之收費清單、八十九年九月
    八日應收明細表在卷可證（原審卷第五八頁至第六十頁），故由告訴人交付五十
    一萬元之時點觀之，該筆款項應係用以支付報關所需之三十九萬六千四百八十一
    元費用，因尚有剩餘，故被告再將餘款退回，是以該五十一萬元應非告訴人所稱
    之活動費，堪以認定。
  5.再者，告訴人又稱：第四、五貨櫃鹽薑准予進口，但有支付被告三十萬元活動費
    （交付發票人六六滿公司開立之支票一紙）云云。然業為被告所否認，苟若屬實
    ，每只貨櫃之活動費即高達十五萬元，則依告訴人所言預計進口三十個貨櫃，其
    活動費即需四百五十萬元，有如上述，遑論其他手續費用，則前開告訴人及證人
    丙○○所陳總資金共四百萬元云云，即有未合。況該第四、五貨櫃鹽薑係於八十
    九年八月十三日進口、次日報關，告訴人於八十九年八月十三日交付前述三十萬
    元支票一節，有進口報單在卷可證，並為告訴人所不爭執，由告訴人交付三十萬
    元支票之時點觀之，該支票縱認無須存入銀行提示，但於進口日被告方取得活動
    費所需之支票，用以活動海關人員顯係緩不濟急，故尚難認該筆款項係告訴人所
    稱之活動費，堪以認定。另按鹽薑因線蟲無法生存其內，故為我國准許進口之物
    ，為被告及告訴人所自承在卷，是進口鹽薑僅須依一般進口報關程序即可通關，
    並無須另行交付活動費，告訴人為從事農產品進口生意多年之商人焉有不知之理
    ，是其所稱被告向之詐稱進口鹽薑每貨櫃亦需交付十五萬元之活動費，以其豐富
    之農產品進口經驗，亦無受騙之可能。
  6.而告訴人稱進口第一、二櫃鹽薑，計交付六十萬元（其中第一櫃之活動費十五萬
    元、第二櫃之活動費十五萬元，其餘三十萬元為報關費），然均因檢驗未通過，
    故拒絕再付第三櫃之活動費云云。然查：被告於八十九年六月份為告訴人代辦五
    個農產品進口之貨櫃，所有費用（含進口稅、檢驗費、吊櫃費、驗貨車費、工費
    、理貨工資、報關手續費等）共計五十萬一千八百六十七元，有被告提出之進口
    報單及收費清單在卷可參（本院卷第一宗第八一頁至第九三頁），但依告訴人所
    提出之轉帳資料，告訴人於同年六月七日匯款十五萬元、六月十七日匯款十五萬
    元、六月廿二日匯款五萬元（本院卷第一宗第二０七頁、第二０九頁），總計三
    十五萬元，尚不足十五萬一千八百六十七元；八十九年七月份，被告為告訴人代
    辦四個貨櫃，應付費用共計五十五萬五千六百三十四元，亦有進口報單、收費清
    單及費用明細單在卷可參（本院卷第一宗第九四頁至第一０一頁），告訴人雖於
    本院調查時陳稱曾於八十九年七月三十一日簽發金額五十萬元之支票予被告（本
    院卷第一宗第二三一頁），惟迄本院審理終結，均查無上開票據兌現紀錄；其餘
    進口貨櫃數及費用如下：八十九年八月十四日進口二只貨櫃，應付費用為三十萬
    三千九百五十二元；同年八月廿四至九月七日共計進口十八貨櫃，應付費用二百
    零二萬八千七百四十二元；同年九月十一日進口三個貨櫃，應付費用共計廿七萬
    四千一百廿七元；同年九月十四日至十月四日，共進口廿三個貨櫃，應付費用為
    二百十六萬七千六百八十九元，有進口報單及收費清單在卷可參（本院卷第一宗
    第一０二頁至第一八一頁）。惟此段期間，告訴人所支付予被告之金額為：八月
    十五日簽發票號0000000號、金額十萬元支票一紙（同年九月一日託收，
    本院卷第二宗第三二頁、第三三頁、第九六頁）；八月十七日簽發票號0000
    000號、金額為廿萬元支票一紙（同年九月三日兌現，本院卷第二宗第九七頁
    ）；八月十七日簽發票號0000000號、金額三十萬元之支票一紙（同年九
    月廿八日到期，本院卷第一宗第二０四頁、第二一七頁）；八月三十日電匯四十
    四萬元（萬通銀行電匯單，附於本院卷第二宗第九九頁）；九月一日電匯三十六
    萬元（萬通銀行電匯單，附於本院卷第二宗第一百頁）等情外，餘如附表所示。
    兩相對照以觀，進口貨櫃、匯入金額並無多支出告訴人所謂之活動費甚明。而告
    訴人進口之上開第一、二、三貨櫃因載貨證券記載進口地為台中港，被告均委託
    位於台中之福隆報關行報關，報關費用計四十六萬一千四百七十八元，亦有福隆
    報關行請款單、進口報單、載貨證券在卷可證（原審卷第二四九頁、本院卷第一
    宗第一八五頁），苟若告訴人所陳曾交付之六十萬元金額為真，則其用以抵付報
    關費用四十六萬一千四百七十八元，尚餘十三萬八千五百二十二元，扣除應付被
    告報關行之服務費三萬元後，所剩十萬八千五百二十二元，業經被告挪至抵付告
    訴人其他應付之費用，有八十九年九月八日應收明細表可證，是告訴人交付之六
    十萬元顯係全屬報關費用，亦非如其所稱其中三十萬元係活動費，告訴人空言指
    述，顯非可採，被告所辯有八十九年九月八日應收明細表可證，應屬真實。
  7.另告訴人提出證人即福隆報關行老闆楊家正、證人陳文居、陳清騰之證詞以證明
    被告確有收受活動費云云。然查：
    證人楊家正於原審審理時雖到庭證稱大概有聽到告訴人與被告講到活動費的事
      等語（原審卷第一一九頁），但其亦否認曾收受活動費或知悉詳情（原審卷第
      一二０頁、第二一０頁），是縱其有聽聞告訴人與被告談及活動費之爭執，但
      其既未清楚二人談話內容，亦未眼見告訴人交付活動費之事實，徒以其證稱有
  聽聞『活動費』三字之證詞，尚難遽認其足以證明被告確有收受告訴人交付之
      活動費。
    證人陳文居則到庭否認曾聽聞被告於事後有承諾要返還活動費一事（原審卷第
      一一九頁），是其證言顯無證據力。
    再告訴人之友人陳清騰則證稱：告訴人叫被告要還他錢，詳細情形我不知道等
      語（原審卷第一四六頁），亦不足證明被告確有收受活動費之事實。
  (三)證人即合夥人丙○○之證述前後矛盾，亦不足為被告確有詐欺犯行之有力證據，
    查：
  1.證人丙○○就本案合夥之總出資額方面於原審審理時證稱：（你們投資共要投資
    多少錢？）沒有限額，隨著貨櫃進來的金額出資（原審卷第九０頁），然其於偵
    查中卻又證稱：當初粗估共約投資四百萬元左右（發查卷第四四頁背面），顯與
    告訴人於偵查中所稱只有粗估約三、四百萬元（發查卷第六０頁背面）（九十年
    二月五日告訴狀及九十年度發查字第二八七號卷九十年三月二十二日訊問筆錄則
    陳稱總資本額約四百萬元）不符。更與上開每只貨櫃活動費即十五萬元，預計進
    口三十個貨櫃，活動費即高達四百五十萬元之情相差甚大。
  2.其次，證人丙○○就其個人之出資額部分，於偵查中先稱：我出了六十萬元給丁○○（發查卷第四五頁）；又改稱：我己交七十萬元給丁○○（偵查卷第八頁背
    面）；於原審審理時則證稱：我出七十萬，分二次給付，一次三十萬元、一次四
    十萬元，我已經忘記何時給付，大約是在我和告訴人去印尼的前後等語（原審卷
    第二八二頁），按七十萬元並非小數目，證人其就攸關自己權益之出資額究竟多
    少，於何時給付，竟為不知之陳述，且無任何支付憑證或領款證明，又前後為不
    同之陳述，其證言之可信度顯有可疑。
  3.至其證稱：被告（戊○○）自菲律賓回來後，又有跟告訴人拿五萬元旅費云云（
    發查卷第四五頁背面）。亦與前開告訴人所稱十五萬或五萬五千元不符，有如上
    述。另其先稱：七個貨櫃中有四個鹽漬薑貨櫃、三個生薑貨櫃。生薑貨櫃後來不
    准進入臺灣（原審卷第八七頁至九０頁）。後又稱：在印尼裝五個貨櫃的生薑，
    我請人加鹽水，從台中回來的三個貨櫃退到菲律賓，該三個貨櫃在印尼就有加鹽
    水，可能鹽度不夠才被台中港退回，於是在菲律賓又再從裝鹽水，後來再進高雄
    ，兩貨櫃可以進來，一個貨櫃退來越南，另外又在越南買兩貨櫃新的生薑，當地
    加鹽水進去（原審卷第二八二頁至第二八四頁，顯見其親自裝櫃之生薑均有加入
    鹽水）等語，其陳述前後矛盾不一。另所證曾交付美金八千元予被告云云，亦經
    被告當庭否認，又無從提出任何換匯紀錄，是否可採，即有可疑！衡以證人丙○○為告訴人之友人並出資參與告訴人進口生薑之生意，且負責生薑灌水裝櫃，應
    對本案出資、報關情形均極熟悉，竟為漏洞百出、且與告訴人所述不同之陳述，
    自不得據此而為不利於被告之認定，至為灼然。
  (四)此外，被告就其與告訴人金錢往來，業已提出進口貨櫃明細表、應收明細表、進
    口報單、收費清單、進口退運明細表、告訴人借款明細及往來帳戶明細等書據為
    證（原審卷第廿四頁至第三四頁、第五八頁至第七八頁、本院卷第一宗第八一頁
    至第一八五頁、第二０二頁至第二二四頁），且為告訴人所不爭執，其支票往來
    實情，亦經本院函查無訛，有台南區中小企業銀行新營分行九十二年四月十一日
    （九二）南銀新分字第一六二函（本院卷第二宗第十六頁）、萬通商業銀行新營
    分行九十二年四月十一日萬通新營字第一一四號函（本院卷第二宗第十九頁）、
    九十二年六月十二日萬通新營字第二０二號函（本院卷第二宗第五一頁）、高雄
    區中小企業銀行九十二年五月六日（９２）高銀總東分字第一四一號函（本院卷
    第二宗第廿三頁）、世華銀行九十二年五月十六日（九十二）世新字第三六號函
    （本院卷第二宗第二九頁）、土地銀行前鎮分行九十二年七月廿三日前存字第０
    ９２０００２５９０號函（本院卷第二宗第七二頁）等在卷可參，足見被告所言
    非虛。
  (五)綜上所述，告訴人既無法提出合夥之相關證明文件，而其指訴又多有瑕疵，並經
    被告二人堅詞否認。證人丙○○所證又前後不一並與事實不符，無從證明確有合
    夥存在。而告訴人所提出之各種給付，亦經被告提出證明係用以支付告訴人所欠
    之報關費用及借款等情，業如上述。準此，依卷內證據，不足證明被告確有詐欺
    犯行。依上開「證據裁判主義」、「合理懷疑原則」、「罪疑惟輕原則」之說明
    ，實無由以其等前開有明顯瑕疵之證供，即推測或擬制被告二人犯行確實存在，
    自應為無罪之諭知，以免冤抑。
五、原審因認被告二人犯罪嫌疑不能證明，諭知被告二人無罪，核無不合，上訴人即
    檢察官上訴意旨，仍以上開陳詞，指摘原判決不當，尚非有理由，應予駁回。
據上論結，應依刑事訴訟法第三百六十八條，判決如主文。
本案經檢察官吳忠賢到庭執行職務。
中    華    民    國      九十二      年      十      月      七        日
                                  臺灣高等法院臺南分院刑事第五庭
                                      審判長法官  楊    明    章
                                            法官  顏    基    典
                                            法官  沈    揚    仁
右正本證明與原本無異。
不得上訴。
                                      法院書記官  李    梅    菊
中    華    民    國      九十二      年      十      月      八        日


司法院資訊處製作；財團法人民間司法改革基金會備份。
